臺灣高等法院刑事判決
109年度上訴字第643號
上  訴  人  
即  被  告  沈光良



                   （現另案於法務部○○○○○○○○羈押                      中）
上列上訴人即被告因毒品危害防制條例案件，不服臺灣宜蘭地方
法院108年度訴字第350號，中華民國108年12月25日第一審判決
（起訴案號：臺灣宜蘭地方檢察署108年度毒偵字第705號），提
起上訴，本院判決如下：
    主  文
上訴駁回。
    事  實
一、沈光良前因施用毒品經觀察、勒戒及強制戒治，執行完畢後
    ，5 年內又因施用毒品案件，經法院論罪科刑在案。詎未知
    悛悔，仍基於施用第一級毒品海洛因之犯意，於民國108年7
    月20日某時許，在國道五號高速公路羅東交流道附近某檳榔
    攤，以將海洛因置入玻璃球燒烤產生煙霧之方式，施用海洛
    因1次。復基於施用第二級毒品甲基安非他命之犯意，於108
    年7月22日上午某時許，在宜蘭縣○○鄉○○○路00○0號4樓之4住
    處，以將甲基安非他命置入玻璃球燒烤吸食煙霧之方式，施
    用甲基安非他命1次。嗣於同日下午6時許，在上址住處為警
    執行搜索，扣得甲基安命他命4包（驗餘毛重3.8341公克）
    、吸食器1組、玻璃球1只、電子磅秤2具、提撥管2支、夾鏈
    袋1包，經採集尿液送驗，於嗎啡、安非他命、甲基安非他
    命呈陽性反應，而悉上情。
二、案經宜蘭縣政府警察局蘇澳分局報請臺灣宜蘭地方檢察署檢
    察官偵查起訴。
    理  由
壹、證據能力：
    本件認定犯罪事實所引用之證據，皆無證據證明係公務員違
    背法定程序所取得，又檢察官、被告沈光良於本院準備程序
    及審理時均同意作為證據（本院卷第74、86、87頁），復經
    審酌該等證據製作時之情況，尚無顯不可信與不得作為證據
    之情形，亦無違法不當與證明力明顯過低之瑕疵，且與待證
    事實具有關聯性，認為以之作為證據應屬適當，依刑事訴訟
    法第158條之4反面解釋及第159條之5規定，認均有證據能力
    。
貳、實體部分：
一、認定犯罪事實之證據及理由：
    上揭事實，業據被告於警詢、檢察官訊問、原審及本院審理
    時坦承不諱（宜蘭縣政府警察局蘇澳分局刑案偵查卷宗【下
    稱警卷】第23頁、臺灣宜蘭地方檢察署108年度毒偵字第705
    號偵查卷宗【下稱偵卷】第28、29頁、原審卷第62、76頁、
    本院卷第73、89頁），並有甲基安命他命4包（驗餘毛重共
    計3.8341公克）、吸食器1組、玻璃球1只、電子磅秤2具、
    提撥管2支、夾鏈袋1包扣案可資佐證（原審卷第57頁）。且
    被告為警採集之尿液，經以酵素免疫分析法檢驗，及氣相層
    析質譜儀法確認檢驗結果，於海洛因、甲基安非他命之代謝
    物均呈陽性反應（檢體編號Z000000000000 ），有應受尿液
    採驗人尿液檢體採集送驗紀錄表、慈濟大學濫用藥物檢驗中
    心108年8月2日慈大藥字第108080212號函暨檢驗總表在卷足
    稽(警卷第24、25、28頁）。又前開扣案毒品經依氣相層析/
    質譜分析法鑑定，確含甲基安非他命成分，驗餘毛重3.8341
     公克，亦有慈濟大學濫用藥物檢驗中心108年8月5日慈大藥
    字第108080567號函暨鑑定書存卷為憑（警卷第26、27頁）
    ，俱徵被告前揭任意性自白與事實相符，堪信為真實。綜上
    ，本案事證明確，被告施用第一、二級毒品犯行，均堪認定
    ，應依法論科。
二、論罪：
  ㈠核被告所為，係犯毒品危害防制條例第10條第1項施用第一級
    毒品罪及同條第2 項施用第二級毒品罪。被告因施用海洛因
    、甲基安非他命而持有第一級毒品海洛因、第二級毒品甲基
    安非他命之低度行為，分別為施用之高度行為所吸收，均不
    另論罪。
  ㈡被告所犯上開二罪，犯意各別，行為互殊，應予分論併罰。
  ㈢被告前因施用毒品案件，經臺灣宜蘭地方法院以106年度訴字
    第129號判處有期徒刑7月確定，與另案應執行之有期徒刑1
    年7月接續執行，於107年2月13日假釋付保護管束，於107年
    8月21日保護管束期滿，未經撤銷假釋，視為執行完畢，有
    本院被告前案紀錄表可參，其於徒刑執行完畢後5 年內故意
    再犯本件有期徒刑以上之罪，均為累犯。審酌被告曾因施用
    毒品經觀察、勒戒及強制戒治，復多次犯罪入監服刑，執行
    完畢後，本應認知個人行為之重要性，謹慎自制，竟仍再度
    施用毒品，顯見其自制力薄弱，對於刑罰之反應力仍然不足
    ，參酌司法院釋字第775 號解釋意旨，仍應依刑法第47條第
    1項規定，各加重其刑。
  ㈣又被告於本案警詢、檢察官訊問及原審審理時均未供出施用
    毒品之來源，其於本院準備程序中供稱：伊之前不知毒品來
    源之真實姓名，嗣因另案之本院108年度上訴字第2836號呂
    建智等販賣毒品案件審理時，經傳喚到庭作證，始知伊毒品
    來源之真實姓名為呂建智，並已於該案中作證指認呂建智等
    語（本院卷第72頁），則被告供述其毒品來源時，所指其人
    即呂建智早經起訴、審理，即無因被告之供述而查獲之實，
    自無毒品危害防制條例第17條第1項規定之適用，附此敘明
    。
三、維持原判決之理由：
  ㈠原審以被告施用第一、二級毒品罪證明確，予以論罪科刑，
    依毒品危害防制條例第10條第1項、第2項、第18條第1項前
    段，刑法第11條、第47條第1項、第41條第1項前段、第38條
    第2項前段規定，審酌被告歷經觀察、勒戒及強制戒治之戒
    癮程序及多次刑罰之科處與執行後，猶未戒除毒害仍再用毒
    抵癮，自制力洵屬不足而難見戒毒決心，所為非是，並兼衡
    其已坦承犯行，高中畢業之教育程度，離婚育有五子，先前
    從事房地產工作之生活態樣，暨毒品造成之社會潛在侵害與
    成癮性之犯罪特質，與公訴人具體求刑內容等一切情狀，分
    別量處有期徒刑9月、有期徒刑5月，並就施用第二級毒品部
    分諭知易科罰金之折算標準。另就沒收部分敘明：扣案晶體
    4包送驗含有甲基安非他命成分，爰依毒品危害防制條例第1
    8條第1項前段規定沒收銷燬之；扣案吸食器1組、玻璃球1只
    、電子磅秤2具、提撥管2支及夾鏈袋1包，業據被告供承為
    其所有，且供施用毒品使用（原審卷第75頁），是依刑法第
    38條第2項前段規定，併予諭知沒收；至其餘扣案之行動電
    話、現金等，於本案並無證據證明與被告施用毒品之犯行有
    關，均不予宣告沒收。核其認事用法俱無不合，量刑亦屬妥
    適。
  ㈡被告上訴意旨略以：伊係因腳部受傷，才會施用毒品，原審
    量刑實屬過重，請從輕量刑。惟按量刑輕重係屬事實審法院
    得自由裁量之職權，並應受比例原則等法則之拘束，非可恣
    意為之，致礙其公平正義之維護，量刑時苟已斟酌刑法第57
    條各款所列情狀，而未逾越法定刑度，如無偏執一端，致有
    明顯失出失入之恣意情形，上級審法院即不得單就量刑部分
    遽指為不當或違法。原審量刑時，已斟酌被告施用毒品之犯
    罪情節、所生危害、犯後態度等刑法第57條各款所列情狀，
    核無逾越職權、違反比例原則等不當或違法之處。從而，被
    告上訴仍執前詞指摘原審量刑過重，為無理由，應予駁回。
 據上論斷，應依刑事訴訟法第368 條，判決如主文。
中　　華　　民　　國　　109 　年　　4 　　月　　15　　日
                  刑事第三庭    審判長法　官  張惠立
                                      法　官  劉兆菊
                                      法　官  廖怡貞
以上正本證明與原本無異。
施用第二級毒品部分不得上訴。
施用第一級毒品部分，如不服本判決，應於收受送達後20日內向
本院提出上訴書狀，其未敘述上訴之理由者並得於提起上訴後20
日內向本院補提理由書（均須按他造當事人之人數附繕本）「切
勿逕送上級法院」。
                                      書記官  劉芷含
中　　華　　民　　國　　109 　年　　4 　　月　　15　　日
附錄：本案論罪科刑法條全文
毒品危害防制條例第10條
施用第一級毒品者，處 6 月以上 5 年以下有期徒刑。
施用第二級毒品者，處 3 年以下有期徒刑。